臺北高等行政法院判決
111年度交上字第271號
上  訴  人  欒少昌                                     

被 上訴 人  新北市政府交通事件裁決處


代  表  人  李忠台（處長）住同上
上列當事人間交通裁決事件，上訴人對於中華民國111年6月15日
臺灣新北地方法院111年度交字第142號行政訴訟判決，提起上訴
，本院判決如下：
    主  文
上訴駁回。
上訴審訴訟費用新臺幣柒佰伍拾元由上訴人負擔。
    理  由
一、上訴人駕駛所有車牌號碼000-0000號（排氣量為649CC）大
    型重型機車（下稱系爭機車）於民國110年9月26日7時10分
    許，誤闖國道5號南向14.5公里時，因有「550cc以上大型重
    型機車行駛高速公路行駛未經公告允許之路段（紅牌大重機
    649.cc）」之違規行為，經內政部警政署國道公路警察局第
    九公路警察大隊（下稱舉發機關）接獲勤務指揮中心通報後
    到場取締，案經舉發機關認定違規屬實，乃於110年9月26日
    依道路交通管理處罰條例（下稱道交條例）第92條第7項第1
    款規定，填製掌電字第ZOZA80327號舉發違反道路交通管理
    事件通知單（下稱舉發通知單），記載應到案期限110年10
    月26日前，予以當場舉發，並於110年9月29日移送被上訴人
    處理。至於舉發通知單因上訴人拒簽拒收，乃由舉發機關另
    以郵寄於110年10月4日合法送達上訴人。嗣上訴人收受上開
    舉發通知單後，乃於110年10月20日向被上訴人提出申訴，
    案經被上訴人向舉發機關重新查處本件違規事實後仍認違規
    明確，據此被上訴人乃以111年2月7日新北裁催字第48-ZOZA
    80327號違反道路交通管理事件裁決書（下稱原處分），按
    道交條例第92條第7項第1款及違反道路交通管理事件統一裁
    罰基準等規定，以原處分裁處上訴人罰鍰新臺幣（下同）4,
    000元，並記違規點數1點。上訴人不服原處分，提起行政訴
    訟，經原審法院以111年度交字第142號判決（下稱原判決）
    駁回。上訴人對原判決不服，遂提起本件上訴。
二、上訴人起訴主張及訴之聲明、被上訴人於原審之答辯及聲明
    、原判決認定之事實及理由，均引用原判決所載。
三、上訴意旨略以：
  ㈠原判決有行政訴訟法第243條第2項第6款判決不備理由之當然
    違背法令情形：　
　　依高速公路及快速公路交通管制規則（下稱系爭管制規則）
    第2條之1第1項規定，汽缸總排氣量550立方公分以上之大型
    重型機車在公告開放其行駛之高速公路路段及時段，不受第
    19條第1項第4款不得行駛及進入高速公路之限制。但另有禁
    止其進入或行駛規定者，該管公路管理機關應公告之，並設
    置必要之標誌、標線或號誌。又系爭機車排氣量為649立方
    公分，業經原審核實在案，故縱認上訴人行駛於高速公路，
    惟原判決理由並未記載該管公路管理機關禁止進入或行駛之
    「公告」為何，故有行政訴訟法第243條第2項第6款判決不
    備理由之當然違背法令情形。　
  ㈡原判決有行政訴訟法第243條第1項判決適用法規不當及第2項
    第6款判決理由矛盾之違背法令情形：
　　原判決所援引之系爭管制規則第2條之1第2項核屬「快速公
    路」之規定，詎原判決卻認上訴人係違反道交條例第92條第
    7項第1款大型重型機車行駛「高速公路」行駛未經公告允許
    之路段之規定，足認原判決顯有行政訴訟法第243條第1項規
    定判決適用法規不當之情事。又道路交通標誌標線號誌設置
    規則（下稱系爭設置規則）第73條第2項第2款既設有「禁止
    汽缸總排氣量550立方公分以上之大型重型機車進入用『禁2.
    1』 」之專用禁制標誌，原審卻僅以系爭路段途中均已設置
    「前方道路機車管制」、「禁止重型機車進入匝道」、「遵
    23-指定四輪以上汽車專行用」等標誌牌面明確，標牌清晰
    均無斑駁等理由而駁回上訴人之訴，並未考量設置大型重型
    機車專用標誌之「必要性」，洵有未符系爭管制規則第2條
    之1第1項「並設置必要之標誌、標線或號誌」之規定，亦有
    行政訴訟法第243條第1項判決適用法規不當及第2項第6款判
    決理由矛盾之違背法令情形等語。
四、本院經核原判決認事用法並無違誤，茲就上訴意旨再予論述
    如下：
  ㈠按道交條例第92條第2項、第7項第1款規定：「（第2項）機
    車禁止行駛高速公路。但汽缸排氣量550立方公分以上大型
    重型機車，得依交通部公告規定之路段及時段行駛高速公路
    ，其駕駛人應有得駕駛汽缸排氣量550立方公分以上大型重
    型機車駕駛執照1年以上及小型車以上之駕駛執照。……（第7
    項）汽缸排氣量550立方公分以上之大型重型機車行駛高速
    公路，有下列行為者，處駕駛人新臺幣3,000元以上6,000元
    以下罰鍰，並記違規點數1點：一、行駛未經公告允許之路
    段。 」又依道交條例第33條第6項規定授權訂定之系爭管制
    規則第2條之1第1項、第2項、第19條第1項第4款分別規定：
    「（第1項）汽缸總排氣量550立方公分以上之大型重型機車
    在公告開放其行駛之高速公路路段及時段，不受第19條第1
    項第4款不得行駛及進入高速公路之限制。但另有禁止其進
    入或行駛規定者，該管公路管理機關應公告之，並設置必要
    之標誌、標線或號誌。 （第2項）大型重型機車不受第19條
    第1項第4款不得行駛及進入快速公路之限制。但另有禁止其
    進入或行駛規定者，該管公路管理機關應公告之，並設置必
    要之標誌、標線或號誌」「下列人員、車輛不得行駛及進入
    高速公路及快速公路：……4、機車。」
　㈡經查，原判決業依舉發機關110年12月14日國道警九交字第11
    09704353號函、舉發員警職務報告、原審自採證光碟擷取畫
    面之照片等事證，認定系爭機車之汽缸排氣量為649立方公
    分，為汽缸排氣量550立方公分以上之大型重型機車，上訴
    人於110年9月26日7時10分許，駕駛系爭機車由新北市坪林
    區國中路進入，誤闖國道5號南向14.5公里管制路段。又國
    道5號全線禁止大型重型機車行駛，該路段於途中均已設置
    「前方道路機車管制」、「禁止重型機車進入匝道」、「遵
    23-指定四輪以上汽車專行用」等標誌牌面明確，故上訴人
    誤闖國道5號南向14.5公里之路段，確有「550cc以上大型重
    型機車行駛高速公路行駛未經公告允許之路段（紅牌大重機
    649.cc）」之違規行為，且就上訴人之主張何以不足採信，
    亦詳為指駁，無違論理及經驗法則，於法並無違誤。
　㈢上訴人雖以前揭上訴理由主張原判決有行政訴訟法第243條第
    1項判決適用法規不當及第2項第6款判決不備理由暨理由矛
    盾之違背法令情形等語。惟查：
　⒈揆諸前揭道交條例第97條第2項及系爭管制規則第2條之1第1
    項規定之意旨可知，汽缸排氣量550立方公分以上之大型重
    型機車原則上仍禁止行駛高速公路，僅於交通部公告規定之
    路段及時段方能行駛高速公路，而不受第19條第1項第4款規
    定不得行駛及進入高速公路之限制。又縱交通部雖有公告開
    放前開大型重型機車行駛之高速公路路段及時段，但另有禁
    止其進入或行駛規定者，該管公路管理機關仍應公告之，並
    設置必要之標誌、標線或號誌。而查，原判決已敘明上訴人
    騎乘系爭機車行駛之系爭路段屬國道5號之範圍，按交通部
    網頁所公布之開放大型重機行駛路段資料，顯示國道5號全
    線禁止大型機車行駛。易言之，系爭路段既非經公告得為汽
    缸排氣量550立方公分以上之大型重型機車所通行之路段，
    依前揭說明，此僅係回歸道交條例第92條第2項本文機車禁
    止行駛高速公路之規制而已，尚非系爭管制規則第2條之1第
    1項但書所稱「另有禁止其進入或行駛規定者，該管公路管
    理機關應公告之，並設置必要之標誌、標線或號誌」之情形
    ，故本毋庸公告，自亦無違反依系爭管制規則第2條之1第1
    項但書「設置必要之標誌、標線或號誌」之情事。何況，系
    爭管制規則第2條之1第1項但書係規定「並設置必要之標誌
    、標線或號誌」，亦即，標誌、標線或號誌，三者擇一即可
    ，非必標誌、標線或號誌全部均須設置。而如前所述，系爭
    路段途中業已設置「前方道路機車管制」、「禁止重型機車
    進入匝道」、「遵23-指定四輪以上汽車專行用」等標誌牌
    面明確，且標牌清晰均無斑駁致辨識不清之情形，用以預告
    前方路段為高速公路僅供汽車行駛。因此，系爭路段途中確
    已設置標誌顯示汽缸排氣量550立方公分以上之大型重型機
    車不得行駛該路段，亦無不符系爭管制規則第2條之1第1項
    但書規定之情形。是以，上訴人主張原判決理由並未記載該
    管公路管理機關禁止進入或行駛之「公告」為何，而有行政
    訴訟法第243條第2項第6款判決不備理由之當然違背法令情
    形；又原判決未考量系爭路段設置「禁止汽缸總排氣量550
    立方公分以上之大型重型機車進入用『禁2.1』 」之專用禁制
    標誌之「必要性」，洵有未符系爭管制規則第2條之1第1項
    但書之規定，亦有行政訴訟法第243條第1項判決適用法規不
    當及第2項第6款判決理由矛盾之違背法令情形等語，顯係就
    系爭管制規則第2條之1第1項本文與但書規定之意旨有所誤
    認，洵非可採。
　⒉次以，觀諸原判決之前後文可知，原判決係認上訴人有「行
    駛『高速公路』行駛未經公告允許之路段」之違規行為，核與
    系爭管制規則第2條之1第2項係規範大型重型機車行駛快速
    道路之規制情形無涉，是原判決第9頁關於系爭管制規則第2
    條之1第2項規定之記載，應係誤引，然此並不影響該判決之
    結論，亦無適用法規有所不當之情事。
五、綜上所述，原判決已依其調查證據結果及得心證之理由，就
    上訴人之主張何以不足採取，予以說明，核屬有據，並無判
    決違背法令之情形。上訴人指摘原判決有違背法令情事，而
    求予廢棄，為無理由，應予駁回。末按交通裁決事件之上訴
    ，行政法院為訴訟費用之裁判時，應確定其費用額，此觀行
    政訴訟法第237條之9第2項準用第237條之8第1項規定即明。
    本件上訴人對於交通裁決事件之上訴，既經駁回，則上訴審
    訴訟費用750元（上訴裁判費）自應由上訴人負擔，爰併予
    確定如主文第2項所示。
六、據上論結，本件上訴為無理由，依行政訴訟法第237條之9第
    2項、第236條之2第3項、第255條第1項、第237條之8第1項
    、第98條第1項前段，判決如主文。
中　　華　　民　　國　　111 　年　　8 　　月　　29　　日
                    臺北高等行政法院第一庭
                              審判長法  官  許瑞助
                                    法  官  林麗真
                                    法  官  林秀圓 
上為正本係照原本作成。 
不得上訴。 
中　　華　　民　　國　　111 　年　　9 　　月　　1 　　日
                                    書記官  張正清